臺灣高等法院臺中分院民事判決　　　九十三年度訴易字第七號
　　　原　　　告　　丙○○
　　　被　　　告　　戊○○○
　　　　　　　　　　丁○○
　　　複　代理人　　乙○○
右當事人間侵權行為請求損害賠償事件，原告提起刑事附帶民事訴訟，經本院刑事庭
移送前來（九十二年度附民字第三七八號），本院於民國九十三年三月十六日言詞辯
論終結，判決如左：
　　　主　　　文
被告戊○○○、丁○○應連帶給付原告新台幣壹拾貳萬元，及自民國九十二年九月十
一日起至清償日止按年息百分之五計算之利息。
被告戊○○○除前項給付外，應再給付原告新台幣貳萬元，及自民國九十二年九月十
一日起之清償日止按年息百分之五計算之利息。
原告其餘之訴駁回。
訴訟費用由被告戊○○○、丁○○連帶負擔。
　　　事　　　實
甲、原告方面：
一、聲明：求為判決：
　　(一)被告戊○○○、丁○○應連帶給付原告新台幣（下同）一百萬元，及自起訴狀
　　　繕本送達翌日起至清償日止按年息百分之五計算之利息。
    (二)被告戊○○○除前項給付外，應再給付原告三十萬元，及自起訴狀繕本送達翌
      日起至清償日止按年息百分之五計算之利息。
    (三)訴訟費用由被告負擔。
二、陳述：
　　(一)緣原告與被告戊○○○係姐妹關係，且毗鄰而居，因兩人之母於民國（下同）
      八十八年五月十二日過世前，曾向原告之三哥張茂榮交待被告戊○○○尚欠其
      父三十五萬元，要記得向被告戊○○○索討，以供其父日後生活花用。嗣後原
      告之父因病住院，急需醫療費用，張茂榮乃於九十一年五月七日下午二時許向
      被告戊○○○催討此筆款項，被告戊○○○誤以為係原告向張茂榮提起此事，
      遂對原告心生不滿，向張茂榮揚言欲找原告，張茂榮乃於同日下午四時許先以
      電話告知原告表示被告戊○○○晚上會來亂，要原告小心等語。嗣於同日晚上
      十一時三十分許，被告戊○○○、丁○○二人竟共同基於侵入住宅及公然侮辱
      之犯意聯絡，先在原告位於台中縣豐原市○村路六六三號住處前，除以腳踢原
      告住處大門鐵門外，並分別以「瘋女人、神經病、妳這白痴到處討客兄才有房
      子住、幹你娘雞巴、破麻、幹你娘、憨呆、妳這瘋女人生瘋孩子、欠人幹、幹
      無爽」、「幹你娘雞巴、瘋女人、死白痴」、「你這瘋女人、死尪欠人幹、幹
      沒爽喔」（均為台語發音）等語公然辱罵原告，因原告事前已得知被告戊○○
      ○等人會來吵罵，故不予理會。詎被告戊○○○、丁○○二人竟得寸進尺，由
      被告戊○○○、丁○○打開渠等與原告前開住處相鄰六六一號伊住處車庫之鐵
      門，未經原告之許可，無故侵入原告之前揭住處，被告丁○○手持棒球棒在旁
　　　作勢欲打人，被告戊○○○則以「瘋女人」、「瘋夫」、「討客兄」（均為台
　　　語發音）等語詞不斷辱罵原告。後經原告之女林怡萍報警，被告二人始離去。
　　(二)被告戊○○○又於九十一年七月二十一日晚上十點多，夥同其夫魏錦生、子即
　　　被告丁○○至原告右開住處外，敲打原告住處之大門鐵門，被告戊○○○並基
　　　於公然侮辱之故意，一再以「瘋女人、神經病、妳這白痴到處討客兄才有房子
      住、幹你娘雞巴、破麻、幹你娘、憨呆、妳這瘋女人生瘋孩子、欠人幹、幹無
　　　爽」（均為台語發音）等與前次相同之字眼公然辱罵原告。
    (三)按因故意或過失，不法侵害他人之權利者，負損害賠償責任。又數人共同不法
      侵害他人之權利者，連帶負損害賠償責任。又不法侵害他人之身體、健康、名
      譽、自由、信用、隱私、貞操，或不法侵害其他人格法益而情節重大者，被害
      人雖非財產上之損害，亦得請求賠償相當之金額。民法第一百八十四條第一項
      前段、第一百八十五條第一項、第一百九十五條第一項分別定有明文。查本件
      被告戊○○○、丁○○二人，因共同故意不法侵害原告之名譽、自由，依法應
      負連帶賠償責任，是原告爰依侵權行為之法則，請求被告等連帶負損害賠償責
      任。原告請求之金額詳述如下：
　　　1.侵入住宅，侵害居住自由權部分：依憲法第十條之規定，人民有居住之自由
　　　　，而刑法第三百零六條第一項之無故侵入住宅罪，即係為保障人民之住宅及
　　　　居住自由之權利，免受於他人之不法侵犯。查本件被告戊○○○、丁○○二
　　　　人於九十一年五月七日晚上十一時三十分許，在原告住處前先以不堪入耳，
　　　　足以損貶原告人格、名譽之言語辱罵原告後，未經原告之許可，無故侵入原
　　　　告之住處，被告丁○○手持棒球棒在旁作勢欲打人，被告戊○○○則以「瘋
　　　　女人」、「瘋夫」、「討客兄」（均為台語發音）等語詞繼續辱罵原告，已
　　　　嚴重侵害原告之居住自由及居家安全，甚至原告於九十一年七月二十九日對
　　　　被告等人提起自訴後，被告戊○○○、丁○○猶不知警惕，仍於九十一年十
　　　　月四日夥同魏姿珊（即被告戊○○○之女）至原告住處前挑釁，魏姿珊並進
　　　　入屋內，原告雖不予理會，惟被告戊○○○、丁○○及魏姿珊仍盤據門口不
　　　　願離去，被告等人侵入原告住處之行為，已對原告之精神造成重大壓力，擔
　　　　心只要住處門口鐵門一開，被告等人隨時會侵入，而對居家安全及家人安全
　　　　產生威脅，使原告長期處於焦慮不安之狀態，原告在精神上所受之折磨，非
　　　　他人所能想像，爰請求被告二人應連帶給付原告精神上之慰撫金三十萬元。
      2.公然侮辱，侵害名譽權部分：原告與被告戊○○○係姐妹關係，兩人自幼起
        原即感情甚篤，因此當被告戊○○○於六十八年十月十九日因急需用錢而向
        當時之台中市第六信用合作社借款時，原告仍願提供名下僅有之不動產來做
        為擔保品，以協助被告戊○○○能順利向台中市第六信用合作社貸得借款。
        不料，被告戊○○○僅因一時之誤解，即對原告心生怨懟，完全不顧念四十
        幾年之姐妹情誼，竟夥同其子即被告丁○○，一再利用深夜時際，以不堪入
        耳、詆譭人名節之言語辱罵原告，原告每憶及已往，不禁感慨甚深，兩人做
        了四十幾年之姐妹，過去感情那麼好，也沒有任何深仇大恨，被告戊○○○
        竟夥同被告丁○○以如此粗鄙之言語公然羞辱原告，而被告丁○○身為晚輩
        ，竟不顧念原告係其阿姨之情份，與其母即被告戊○○○以如此粗鄙之言語
        公然羞辱原告，令原告痛苦難堪，原告在精神上所受痛苦及打擊不可謂不巨
　　　　，爰請求被告戊○○○應給付原告精神上之慰撫金一百萬元，被告丁○○應
　　　　給付原告精神上之慰撫金七十萬元。
　　(四)綜上所述，被告戊○○○應給付原告一百三十萬元、被告丁○○應給付原告一
      百萬元，及均自起訴狀繕本送達被告之翌日起至清償日止，按年息百分之五計
      算之利息，被告戊○○○、丁○○並應就前開給付於一百萬元之範圍內同負連
      帶賠償責任。
乙、被告方面：
一、聲明：求為判決：
　　(一)駁回原告之訴。
    (二)訴訟費用由原告負擔。
二、陳述：除與原判決記載相同部分予以引用外，補稱：
　　(一)刑事判決雖認定被告二人，有共同公然侮辱及無故侵入他人住宅之犯罪事實，
      而其判決理由則無非係以原告之指述及證人張愷穎、余宗品、吳佩汶、劉珮怡
      等之證述為據；然該等證人均為原告親友，所為證詞相互矛盾、偏頗不實，不
　　　足採憑。此有刑事判決另查明九十一年七月二十一日晚間十時二十分許，是原
　　　告之子甲○○夥同二名不詳姓名成年男子，共同基於傷害之犯意，事先備妥棍
　　　棒毆打被告二人，並非被告共同毆打甲○○，不採原告指述及證人劉珮怡之供
　　　述，以及刑事判決以證人劉珮怡、林怡萍分別為甲○○之女友，丙○○之女，
　　　所供已難免有偏頗之虞，且所供與吳佩汶供述不符外，就甲○○與另二名不詳
　　　姓名之人與被告二人發生傷害、鬥毆之事件復漏而不提，益見立場之偏頗，所
　　　證尚難遽以採信足證。
    (二)原告指稱被告另於九十一年七月四日夥同訴外人魏姿珊至原告住處前挑釁，並
      非事實外，原告所稱曾提供名下不動產為擔保，協助被告戊○○○向台中市第
      六信用合作社貸款，亦非事實，實情為當時原告並未從事工作，難以貸款，因
      而借用被告戊○○○名義辦理貸款。而本件是因為澄清負債關係，發生誤會，
      一時衝動出言不遜之糾紛，雖有相互辱罵之言詞，但絕無原告所稱之辱罵內容
      ，惡性並非重大，犯罪損害亦屬輕微；同時被告對於原告通知其子甲○○，夥
      同二名不詳姓名成年男子，分持棍棒共同毆打被告二人所受之損害，亦當庭表
　　　明不再追究及撤回反訴請求，足見被告亦願彌平損害，謹請駁回原告之請求。
　　(三)又非財產上之損害，加害人雖亦負賠償責任，但以相當金額為限，故應斟酌兩
      造身分地位、經濟狀況、加害程度、精神上痛苦等情形酌定之（最高法院四十
      七年台上字第一二二一號判例、五十一年台上字第二二三號判例）。即慰撫金
      之給與，其目的在填補被害人所受之損害，並非懲罰性之賠償，所以加害人所
      負之責任，自以相當之金額為限。本件就原告主張其居住自由及名譽受有損害
      而言，是因被告等一時衝動、口出不遜之糾紛，惡性並非重大，犯罪損害輕微
　　　，原告遽請求一百三十萬元精神慰撫金，顯屬過高，並無理由。
　　　理　　　由
一、本件原告起訴主張被告戊○○○、丁○○二人，共同基於侵入住宅及公然侮辱之
　　犯意聯絡，於九十一年五月七日晚上十一時三十分許，在原告位於台中縣豐原市
　　○村路六六三號住處前，以瘋女人、神經病等言詞公然辱罵原告；並打開與原告
　　上開住處相鄰之台中縣豐原市○村路六六一號車庫鐵門，未經原告許可，無故侵
　　入原告之住宅，並持續以瘋女人、瘋夫等語詞不斷辱罵原告；另被告戊○○○又
　　於九十一年七月二十一日晚間十時許，夥同訴外人魏錦生、被告丁○○，在原告
    住處前敲打原告住處大門鐵門，被告戊○○○則基於公然侮辱之故意，公然以瘋
    女人、神經病等言詞辱罵原告，致原告之名譽及居住自由受到侵害，精神痛苦異
    常，因此依侵權行為之規定請求被告戊○○○、丁○○賠償精神慰撫金，其中九
    十一年五月七日之名譽受損及居住自由被侵害分別請求七十萬元及三十萬元，九
    十一年七月二十一日之名譽受損請求三十萬元。爰求為命被告戊○○○、丁○○
    連帶給付一百萬元，被告戊○○○另再給付三十萬元，及均自起訴狀繕本送達翌
    日起算法定遲廷利息之判決。
二、被告戊○○○、丁○○則以被告二人並無原告所指公然侮辱及無故侵入原告住宅
    之犯行，刑事判決以有偏頗不實之證人張愷穎、余宗品、吳佩汶、劉珮怡之證言
    判決被告有罪，應有違誤，且被告二人縱有此犯行，僅係因一時衝動，口出不遜
    而己，惡性並非重大，原告所受之損害輕微，其請求一百三十萬元之精神慰撫金
    ，顯屬過高等語，資為抗辯。
三、原告主張之上開事實，雖為被告二人所否認，辯稱：伊等根本未有辱罵原告及侵
    入原告住宅之行為云云。惟查：被告二人確有於九十一年五月七日共同以台語「
　　幹」、「破麻」、「幹你娘」等言詞公然侮辱原告，並侵入原告住宅之事實，業
　　據現場目擊之證人余宗品及張愷穎於台灣台中地方法院九十一年度自字第六一二
　　號九十一年十月十六日調查時證述屬實，證人余宗品證稱：當天伊與張愷穎、林
　　怡萍、甲○○在林怡萍家泡茶聊天，突然聽到鐵捲門被敲打的聲音，接著聽到張
　　金燕在門外罵「幹你娘」之類的髒話，後來林怡萍家隔壁的鐵捲門被打開，戊○
　　○○與丁○○就闖進林怡萍家裡面，丁○○手裡還拿一支棍子，張金燕與丁○○
　　進入屋子裡面仍繼續罵髒話，當時丙○○與甲○○人在樓上，後來是林怡萍去報
　　警，警察到時，張金燕及丁○○已離開（見該刑事卷(一)第八五至八八頁），證人
　　張愷穎證述：當天伊與余宗品、林怡萍、甲○○在林怡萍家泡茶聊天，忽然聽到
　　鐵門發出聲音，然後聽到張金燕在罵「幹」、「破麻」等髒話，甲○○與丙○○
　　就到樓上去，張金燕與丁○○就從隔壁鐵門闖進林怡萍家裡面，丁○○手中拿著
　　棍子，二人繼續罵三字經，後來經林怡萍報警，警察來時，爭吵已經結束（見該
　　刑事卷(一)第八八至九○頁）；另證人即原告與被告戊○○○之兄張茂雄證稱：當
　　天伊到場時，看到張金燕走到丙○○家裡面（見前揭刑事卷(一)第一五二頁之九十
　　一年十二月五日訊問筆錄）等語明確。又被告戊○○○亦有於九十一年七月二十
　　一日晚上以台語「瘋女人」、「瘋婆子」、「討客兄」、「想丈夫想瘋了」等言
　　詞公然侮辱原告之情事，復經現場目擊之證人吳佩汶、劉珮怡於台灣台中地方法
　　院九十一年十月十六日調查時證述綦詳，證人吳佩汶證稱：「當天晚上伊聽到丙
　　○○家前面有人在踹鐵門及罵人的聲音，伊從窗戶看出去，看到是張金燕在打鐵
　　門及罵「瘋女人」、「想丈夫想瘋了」、「偷客兄」等語，前後持續罵了五到十
　　分鐘」（見該刑事卷(一)第九十二、九十四頁），證人劉珮怡證稱：「當天晚上伊
　　在樓上，聽到樓下很吵，有人在敲打鐵門，並聽到張金燕在罵「瘋婆子」、「討
　　客兄」等難聽的字眼」（見該刑事卷(一)第九十六頁）。被告雖辯稱：證人張愷穎
　　、余宗品、吳佩汶、劉珮怡均為原告之親友，且由刑事判決不採吳佩汶、劉珮怡
　　之證言，認定九十一年七月二十一日晚上係由原告之子甲○○夥同二名不詳姓名
　　成年男子，共同持棍棒毆打被告二人，而非被告二人共同毆打甲○○，可證渠等
　　證言偏頗不實等語。但證人為不可代替之證據方法，如果確係在場聞見待證事實
　　，而其證述又非虛偽者，縱令證人與當事人有親屬、親戚或其他利害關係，其證
　　言亦非不可採信（參照最高法院五十三年台上字第二六七三號判例），而證人吳
　　佩汶、劉珮怡就九十一年七月三十一日晚上關於究係原告之子甲○○夥同二名不
　　詳姓名成年男子，共同持棍棒毆打被告二人，或係被告二人共同毆打甲○○所為
　　之證言，雖為本院九十二年度上易字第一二五六號刑事判決所不採，然並不影響
　　渠等所證被告戊○○○確有以台語「瘋女人」、「瘋婆子」、「討客兄」、「想
　　丈夫想瘋了」等言詞公然侮辱原告之真實性，被告既無法證明證人張愷穎、余宗
　　品、吳佩汶、劉珮怡之證言有虛偽不實，則其所辯未公然辱罵原告及侵入原告住
　　處，應係卸責之詞，不足採信。
四、按故意不法侵害他人之權利者，負損害賠償責任。數人共同不法侵害他人之權利
　　者，連帶負損害賠償責任。又不法侵害他人之名譽、自由，被害人雖非財產上之
　　損害，亦得請求賠償相當之金額。民法第一百八十四條第一項前段、第一百八十
　　五條第一項、第一百九十五條第一項分別定有明文。本件被告二人共同以台語「
　　幹」、「破麻」、「幹你娘」等言詞，公然於九十一年五月七日晚上在原告台中
　　縣豐原市○村路六六三號住處前辱罵原告；被告戊○○○再以台語「瘋女人」、
　　「瘋婆子」、「討客戶」、「想丈夫想瘋了」等言詞，公然於九十一年七月二十
　　一日晚上在同一地點辱罵原告，足使原告受到他人之輕視或恥笑，其個人之人格
　　在社會評價上將大為降低，已達貶損原告人格之地步，自係不法侵害原告之名譽
　　。被告二人又共同無故侵入原告之住處，侵害原告居住之自由，則原告以其名譽
　　，自由被侵害，請求被告賠償非財產上之損害即精神慰撫金，自屬有據。本院審
　　酌被告戊○○○、丁○○分別為原告之胞妹、姪兒，竟僅因細故，即以不堪入耳
　　之穢語，在眾目睽睽之下，公然辱罵原告，又無故侵入原告住處，妨害原告居住
　　安全，造成原告生活之壓力，原告因此所受之精神痛苦，及原告係國小畢業，為
　　家庭主婦，擁有坐落台中縣太平市○○路五九五地號土地及其上二層樓建物之不
　　動產所有權；被告戊○○○為台中高農畢業，目前協助先生經營體育用品社，每
　　月收入約三萬元，名下有坐茖台中縣豐原市○○段四○九地號土地及其上二層樓
　　建物之不動產；被告丁○○係勤益工專畢業，目前在父母經營之體育用品社工作
　　，每月收入二萬元，名下無財產等兩造之學、經歷、經濟、財產狀況等一切情節
　　，認原告請求之精神慰撫金一百三十萬，尚有過高，其中九十一年五月七日晚上
　　之名譽受損及居家安全被侵害，應分別以十萬元及二萬元，九十一年七月二十一
　　日晚上之名譽受損應以二萬元為適當，原告逾此部分請求，則為過高，應予駁回
　　。
五、綜上所述，原告請求被告戊○○○、丁○○連帶給付一百萬元，被告戊○○○應
    另給付三十萬元，及均自起訴狀繕本送達翌日起算之法定遲延利息。在被告戊○
    ○○、丁○○連帶給付十二萬元，被告戊○○○應另給付二萬元，及均自九十二
    年九月十一日起算之法定遲延利息（九十二年九月十日送達起訴狀繕本）範圍內
　　，為有理由，應予准許。逾此部分之請求，則屬無據，應予駁回。
六、據上論結，本件原告之訴為一部有理由，一部無理由，依民事訴訟法第七十九條
　　但書、第八十五條第二項，判決如主文。
中　　　華　　　民　　　國　　九十三　　年　　　三　　　月　　 三十　　 日
~B1民事第四庭審判長法　官　黃斐君
~B2　　　　　　　　法　官　張鑫城
~B3　　　　　　　　法　官　陳蘇宗
右為正本係照原本作成。
不得上訴。
~B　　　　　　　　書記官　吳麗慧
中　　　華　　　民　　　國　　九十三　　年　　　四　　　月　　　二　　　日
　　　　　　　　　　　　　　　　　　　　　　　　　　　　　　　　　　　　Ｂ
